Inventaris van het archief van de Vereniging van Opleiders in de Gemeente-administratie, 1928-1975
Nationaal Archief, Den Haag
Vereniging van Opleiders in de Gemeenteadministratie
Vereniging Opleiders Gemeenteadministratie
1928-1975
I25644
1.10 meter; 62 inventarisnummers.
Normale geschreven, getypte en gedrukte documenten, geen bijzondere handschriften.
Nationaal Archief, Den Haag
Vereniging van opleiders in de gemeenteadministratie, 1928-1963
Vereniging van directeuren en docenten van de openbare bestuursdienst, 1963-1975
Het archief van de Vereniging van Opleiders in de Gemeenteadministratie (1928-1975) bevat stukken over hun organisatie (notulen van vergaderingen, ledenlijsten en jaarverslagen); betreffende de organisatie van de opleiding en de examens en stukken met betrekking tot de leerstof. Tevens bevat het archief correspondentie met een aantal Bestuursscholen die gevestigd waren in verschillende provincies.
Archiefvorming
Geschiedenis van de archiefvormer
De vereniging van opleiders van gemeenteambtenaren werd in 1928 opgericht door de opstelling van een reglement op 14 september. Hun doel was door middel van samenwerking eenheid tot stand te brengen in de opleiding. Er waren namelijk drie examens vastgesteld door de Nederlandsche Vereeniging voor Gemeentebelangen (akte gemeente-administratie A, akte administratie en controle gemeentefinanciën), en de Vereniging van Nederlandse Gemeenten en de Nederlandsche Bond van Gemeenteambtenaren (akte gemeente-administratie B).
Dat vereiste stroomlijning om tot eenheid van methode te komen. De opleiders wilden deze opleiding gezamenlijk coördineren door het gezamenlijk aanbevelen van bestaande studieboeken, ze zelf uit te geven en invloed uit te oefenen op de examinering. De vereniging wist met name te bewerkstelligen dat examenreglementen werden gewijzigd en dat zij een beslissende stem daarin had.
Opleidingen voor ambtenaren vonden aanvankelijk vooral plaats op de werkvloer. Leerlingen waren vooral aspirant-ambtenaren, die na voltooide opleiding hun aanstelling konden krijgen. Na de invoering van de Mammoetwet groeide de behoefte aan gespecialiseerde – meest tertiaire en post-academiale – onderwijsinrichtingen. Een groot deel van de organisatie van de opleiding werd overgenomen door bestuursscholen – later bestuursacademies -, die door het rijk werden gesubsidieerd, zodat de opleiding deels geen taak meer was van de samenwerkende gemeenten maar van het rijk. De academies zelf waren gemeenschappelijke regelingen van provincie, gemeente en waterschap, hetgeen leidde tot onderlinge standaardisering van de opleiding. De vereniging veranderde zijn naam daarom in Vereniging van directeuren en docenten van de openbare bestuursdienst en verloor een groot deel van zijn invloed op de opleiding en examens. Zij moet kort na 1975 zijn opgeheven.
Geschiedenis van het archiefbeheer
Het archief werd over de gehele periode van secretaris op secretaris overgedragen die ze elk o zijn eigen wijze administreerde. in 1955 is een begin gemaakt met volledige bewaring van het archief. Dit betekent dat stukken van voor dat jaar slechts ten dele zijn bewaard gebleven. Series vergaderstukken zijn vanaf 1928 bewaard gebleven, maar diverse rubrieken zijn behouden voor zover ze in 1955 nog bij de administratie berustten.
De verwerving van het archief
Het archief is door schenking verworven.
Inhoud en structuur van het archief
2.19
Inhoud
Het archief bevat voor het merendeel de stukken van de Vereniging van opleiders in de gemeenteadministratie. Het laatste gedeelte, dat betrekking moet hebben op opheffing en mogelijke liquidatie is niet in het archief aangetroffen.
Ordening van het archief
De dossiers waren geordend door verschillende secretariaten: de eerste secretaris bond ze in, de tweede secretaris deed ze in dossierordners met metalen hechtingen. De archiefvorming kent dus een cesuur in 1955, maar de stukken kunnen in de verschillende onderdelen ouder of jonger zijn.
Aanwijzingen voor de gebruiker
Openbaarheidsbeperkingen
Volledig openbaar.
Materiële beperkingen
Het archief kent geen materiële beperkingen.
Aanvraaginstructie
Openbare archiefstukken kunnen online worden aangevraagd en gereserveerd. U kunt dit ook via de terminals in de studiezaal van het Nationaal Archief doen. Om te kunnen reserveren dient u de volgende stappen te volgen:
U maakt een profiel aan op www.gahetna.nl, en logt vervolgens in
Via de archiefinventaris (alleen de beschrijvingen met rode nummers) selecteert u het gewenste archiefstuk door op de knop 'Reserveren' te klikken
In het volgende scherm geeft u aan op welke dag u het archiefstuk wilt inzien
Indien u zich bevindt in de studiezaal en een tafelnummer heeft ontvangen kunt u dit nummer vermelden. Als u geen tafelnummer heeft kunt u tafelnummer 777 laten staan
Vervolgens bevestigt u uw reservering door deze te versturen.
Verwant materiaal
Beschikbaarheid van kopieën
Beschrijving van de series en archiefbestanddelen
- Stukken van algemene aard., 1.
  - Notulen van bestuursvergaderingen., 1928-1950.; 1
  - Notulen van algemene vergaderingen., 1928-1950.; 2
  - Circulaires aan de leden., 1928-1950.; 3
  - Notulen van bestuursvergaderingen en van algemene vergaderingen., 1951-1968.; 4
  - "Circulaires, bestemd voor vergaderingen en besprekingen.", 1929-1955.; 5
  - Presentielijsten van vergaderingen., 1928-1955.; 6
  - Jaarverslagen over 1928-1954., 1929-1955.; 7
  - Band met briefwisseling onder de titel "Algemeen"., 1936-1954.; 8
  - Ledenlijsten., 1935-1969.; 9
  - Notulen van vergaderingen van het dagelijks bestuur., 1934- 1937.; 10
- dossiers inzake bijzondere onderwerpen., 2.
  De dossiers waren geordend door verschillende secretariaten: de eerste secretaris bond ze in, de tweede secretaris deed ze in dossierordners met metalen hechtingen. De archiefvor ming kent dus een cesuur in 1955, maar de stukken kunnen in de verschillende onderdelen ouder of jonger zijn.
  - Eerste blok. 1928-1955., 2.1.
    - Organisatie van de opleiding en de examens., 2.1.1.
      - Reglementen, met concepten., 1928-1949.; 11
      - Briefwisseling met het aangezochte bestuurslid K. Nieland., 1952.; 12
      - Stukken betreffende de herdenking van het 25-jarig bestaan van de vereniging., 1952-1953.; 13
      - Correspondentie over verzoeken van uitgevers om ledenlijsten te verstrekken., 1947-1951.; 14
      - Stukken betreffende de toekenning van een subsidie aan de vereniging door de Nederlandse Vereniging voor Gemeente belangen, 1953; 15
      - Stukken betreffende een organisatie voor opleiders voor het examen gemeente-financiën., 1937-1942.; 16
      - Stukken betreffende de vaststelling van het reglement voor het examen Gemeente-administratie I (G.A.I) en de wijziging van artikel 13., 1928-1952.; 17
      - Stukken betreffende regelingen van het examen G.A.I en Gemeentefinanciën in de bezettingstijd., 1940-1946.; 18
      - Exemplaren van examenreglementen, uitgegeven door de Nederlandse Vereniging voor Gemeentebelangen., 1928-1947.; 19
      - Stukken betreffende voorstellen tot de instelling van een nieuw examen., 1936.; 20
      - Stukken betreffende verzoeken van ambtenaren van distributie en arbeidsbureau's om toelating tot het examen G.A.I., 1941- 1947.; 21
      - Stukken betreffende een enquête van de vereniging onder de leraren over de opleiding en het examen., 1932.; 22
      - Correspondentie over de leerstof voor het examen naar aanleiding van wijzigingen in het staatsrecht, met gedrukte wijzigingsbladen., 1945; 23
    - Leerstof., 2.1.2.
      - Stukken betreffende het leerboek Burgerlijke Stand en de daarbij behorende hulpmiddelen., 1937-1951.; 24
      - Stukken betreffende herdrukken van het boekje Kwestieuze punten in de materie van den Burgerlijken Stand., 1939-1950.; 25
      - Stukken betreffende het boek Schets van het privaat- en strafrecht van mr. P.J. van Dam., 1936-1951.; 26
      - Stukken betreffende het boek van W.F. Wijthoff, De staatsinrichting in Nederland., 1951-1955.; 27
      - Stukken betreffende het boek van H.J. Romeijn, Administratief recht., 1932-1939.; 28
      - Stukken betreffende een boekje Enige figuren uit de staatkundige geschiedenis van Nederland., 1950-1952.; 29
      - Stukken betreffende de bespreking van diverse boeken en tijdschriften op het gebied van administratief recht in verband met de opleiding., 1942-1954.; 30
      - Stukken betreffende cursusmateriaal over de sociale wetgeving., 1950-1954.; 31
    - Diversen., 2.1.3.
      - Rekeningen en verantwoordingen., 1928-1953.; 32
      - Stukken betreffende een excursie naar Twente., 1953.; 33
      - Stukken betreffende verjaardagen en jubilea., 1941-1953.; 34
      - Stukken betreffende het royement en het overlijden van leden., 1942-1956.; 35
  - Tweede blok. 1955-1969., 2.2.
    - Organisatie., 2.2.1.
      - Stukken betreffende de samenstelling van het bestuur., 1954- 1968.; 36
      - Stukken betreffende jaarverslagen, rekeningen, met presentielijsten van jaarvergaderingen en convocaties., 1956-1968.; 37
      - Stukken betreffende excursies van het bestuur, congressen van de Nederlandse Vereniging voor Gemeentebelangen en het veertigjarig jubileum van de vereniging., 1954-1970.; 38
      - Stukken betreffende de overdracht van het archief aan nieuwe bestuursleden., 1955.; 39
    - Bestuursscholen., 2.2.2.
      - Stukken betreffende de deelneming van de Vereniging aan het Landelijk Orgaan voor Bestuursscholen (L.O.B.)., 1963-1964.; 40
      - Correspondentie met de bestuursschool in Groningen., 1965- 1968.; 41
      - Correspondentie met de bestuursschool in Friesland., 1969.; 42
      - Correspondentie met de bestuursschool in Drenthe., 1963-1968.; 43
      - Correspondentie met de bestuursschool in Overijssel., 1964- 1967.; 44
      - Correspondentie met de bestuursschool in Gelderland., 1967- 1969.; 45
      - Correspondentie met de bestuursschool in Utrecht., 1965-1969.; 46
      - Correspondentie met de bestuursschool in Noordholland., 1964- 1968.; 47
      - Correspondentie met de bestuursschool in Zeeland., 1964-1969.; 48
    - Examens en opleidingen., 2.2.3.
      - Stukken betreffende een rapport van een commissie van advies inzake vorming en vakopleiding voor de provinciale en gemeentelijke dienst., 1963; 49
      - Stukken betreffende de commissie Herziening Examenreglement G.A.I., 1955-1961.; 50
      - Stukken betreffende wijziging en uitvoering van het Examen reglement G.A.I., 1960-1969.; 51
      - Stukken betreffende wijzigingen van de reglementen van de examens financiële administratie en G.A.II., 1966.; 52
      - Stukken betreffende de uitgaven van leerboeken., 1953-1959.; 53
      - Stukken betreffende de regeling van schoolexamens., 1968-1969.; 54
      - Stukken betreffende de beschikbaarstelling van presentexemplaren van leerboeken., 1957-1963.; 55
    - Diversen., 2.2.4.
      - Stukken, geordend onder de rubriek "diversen"., 1955-1969.; 56
      - De gemeente, toen, nu en straks, overzicht van de jurisprudentie, aangehaald in een lezing van prof. M. Troostwijk bij gelegenheid van het veertigjarig jubileum van de vereniging., 1969.; 57
- STUKKEN VANAF 1970., 3.
  - Convocaties, presentielijsten en agenda's van vergaderingen., 1970-1974.; 58
  - Stukken betreffende bestuursvergaderingen., 1970-1974.; 59
  - Briefwisseling., 1970-1973.; 60
  - Stukken betreffende een rapport over de herstructurering van examens., 1974.; 61
  - Ingekomen jaarverslagen van bestuursscholen., 1972-1975.; 62